【裁判字號】    96,易,283
【裁判日期】    970924
【裁判案由】    竊盜
【裁判全文】
臺灣嘉義地方法院刑事判決               96年度易字第283號
公  訴  人  臺灣嘉義地方法院檢察署檢察官
被      告  丙○○
上列被告因竊盜案件，經檢察官提起公訴（九十五年度偵緝字第
六九九號），本院判決如下：
    主  文
丙○○共同竊盜，處有期徒刑玖月，減為有期徒刑肆月又拾伍日
，如易科罰金，以銀元參佰元折算壹日。
    犯罪事實
一、丙○○於民國九十三年七月二日晚間在嘉義市某網咖結識乙
    ○○（另移請檢察官偵辦）。因乙○○於九十三年七月四日
    或五日晚間六時至七時許原欲與丙○○相約至網咖遊玩，而
    在渠等當時位在嘉義市○○○路「愛的世界」旁巷內住處停
    車場向丙○○表示其所騎乘之車牌號碼QWH -978號輕型機車
    （三陽黑色；登記所有人為乙○○之母鄒明珠；引擎號碼ET
    536649號）故障無法發動且修復需高額修理費用，丙○○遂
    向乙○○提議竊取相同廠牌車型機車再更換原有車牌使用，
    二人遂共同意圖為自己不法之所有，基於竊盜之犯意聯絡，
    於同年月五日或同年月六日凌晨零時許（即謀議行竊之翌日
    凌晨），丙○○自行騎乘乙臺機車，乙○○則由其不知情之
    成年男性友人騎乘機車搭載四處尋找下手行竊對象，至嘉義
    市○○路嘉年華戲院前時，丙○○發現停放在該戲院門口之
    車牌號碼DPZ -773號輕型機車（三陽白色；登記所有人為丁
    ○○；引擎號碼EU058621號）並未上鎖，遂向乙○○表示該
    部機車適於下手，乙○○唯恐渠等計畫遭騎乘機車搭載其前
    往該處之友人發覺，乃向該名友人佯稱伊欲至該戲院尋友而
    要求其先行離去。丙○○與乙○○趁四下無人之際，由丙○
    ○騎乘機車在旁把風，而由乙○○徒手竊取車牌號碼DPZ-77
    3號輕型機車並乘坐其上控制龍頭方向，再由丙○○以騎乘
    其機車自後方推動之方式，共同將該機車推離現場而竊取該
    機車得手。渠等返回上開住處樓下後，乙○○囑託丙○○為
    其更換竊得機車之車牌；丙○○乃於當日中午一時許，將乙
    ○○原本騎乘之車牌號碼QWH -978號車牌改懸掛在上開竊得
    之機車上，並由丙○○再以上開騎乘機車自後方推動之方式
    ，與乙○○共同將該竊得之機車推往鎖店配製新鑰匙後，即
    由乙○○持新配鑰匙騎乘該竊得之機車作為其交通工具使用
    。嗣因乙○○於九十四年三月二十八日下午三時三十分許將
    該竊得機車借予不知情之林佳慧騎乘，林佳慧於九十四年三
    月二十八日下午五時三十分許，在嘉義市○○路與維新路交
    岔路口為警攔檢後查知該部機車為失竊之贓車，始循線查悉
    上情。
二、案經嘉義市政府警察局第二分局報請臺灣嘉義地方法院檢察
    署檢察官偵查起訴。
    理  由
一、按被告以外之人於審判外之陳述，雖不符刑事訴訟法第一百
    五十九條之一至第一百五十九條之四規定，而經當事人於審
    判程式同意作為證據，法院審酌該言詞陳述或書面陳述作成
    時之情況，認為適當者，亦得為證據。當事人、代理人或辯
    護人於法院調查證據時，知有第一百五十九條第一項不得為
    證據之情形，而未於言詞辯論終結前聲明異議者，視為有前
    項之同意，刑事訴訟法第一百五十九條之五定有明文。查被
    告丙○○對於卷附各傳聞證據之證據能力未於言詞辯論終結
    前聲明異議；復經本院審酌各該傳聞證據作成時之情況，認
    無顯不適當之情形，且經本院於審理時逐一提示予被告表示
    意見，是採納上開傳聞證據，尚無礙於被告於程序上之彈劾
    詰問權利，而認上開傳聞證據合於刑事訴訟法第一百五十九
    條之五規定，因而均具證據能力，合先敘明。
二、訊據被告丙○○對上開犯罪事實均坦承不諱（見本院卷第26
    3頁、第264頁、第269頁至第271頁），核與證人即被害人丁
    ○○、證人林佳慧警詢時之證詞相符，並有嘉義市政府警察
    局第二分局扣押筆錄、扣押物品目錄表、扣押物品收據、車
    輛竊盜詳細資料畫面、車牌號碼QWH -978號輕型機車車籍資
    料各乙份及查獲物品照片四幀附卷可稽，均足資擔保被告於
    本院審理時所為之上開任意性自白確與事實相符。此外，被
    告與另案共犯乙○○在證人林佳慧騎乘上開竊得機車為警查
    獲後，曾為上開竊得機車要由何人出面負擔刑事責任乙事發
    生爭執等情，則據證人甲○○於本院審理時結證明確（見本
    院卷第119頁至第121頁），並有另案共犯乙○○所持用門號
    0000000000號行動電話通聯紀錄、門號0000000000號行動電
    話通聯譯文及本院勘驗筆錄（見本院卷第 120頁）各乙份在
    卷可佐，更徵被告上開供述情詞並非憑空杜撰，應係可採。
    故本件事證明確，被告上開犯行至堪認定，應依法論科。
三、核被告所為，係犯刑法三百二十條第一項之竊盜罪。按行為
    後法律有變更者，適用行為時之法律。但行為後之法律有利
    於行為人者，適用最有利於行為人之法律，此為刑法第二條
    第一項所揭示之從舊從輕原則。查：
  (一)關於罰金刑貨幣單位由銀元修正為新臺幣之法律適用，因九
    十五年七月一日修正公布施行之刑法施行法第一條之一增訂
    「（第一項）中華民國九十四年一月七日刑法修正施行後，
    刑法分則編所定罰金之貨幣單位為新臺幣。（第二項）九十
    四年一月七日刑法修正時，刑法分則編未修正之條文定有罰
    金者，自九十四年一月七日刑法修正施行後，就其所定數額
    提高為三十倍。但七十二年六月二十六日至九十四年一月七
    日新增或修正之條文，就其所定數額提高為三倍」，查刑法
    第三百二十條第一項自七十二年六月二十六日（即罰金罰鍰
    提高標準條例修正公布日）迄今未修正，其罰金之法定刑為
    「五百元」（貨幣單位為「銀元」），再依罰金罰鍰提高標
    準條例第一條前段規定罰金刑提高十倍為「銀元五千元」，
    依現行法規所定貨幣單位折算新台幣條例規定折算為「新臺
    幣一萬五千元」；又於刑法施行法第一條之一施行日（即九
    十五年七月一日）後，刑法所定罰金之貨幣單位改為「新臺
    幣」，就其所定數額高三十倍，亦為「新臺幣一萬五千元」
    ，是刑法施行法第一條之一施行後，罰金刑貨幣單位雖有「
    新臺幣」之更異，惟適用結果之罰金額度則無二致，就罰金
    法定刑提高之「刑罰權規範內容」並無利或不利變更，自不
    生新舊法之比較問題，惟應適用具特別法性質之刑法施行法
    第一條之一規定。
  (二)被告行為後，刑法第三十三條第五款關於「罰金：一元以上
    」之規定，修正公布為「罰金：新臺幣一千元以上，以百元
    計算之」，刑法法定本刑中列有罰金刑者，其法定最低度罰
    金刑因之提高，涉及科刑規範變更，自有新舊法比較必要（
    最高法院九十五年第八次刑事庭會議決議參照），比較結果
    ，以舊法有利於行為人，應適用舊法第三十三條第五款規定
    ，定其罰金部分之法定刑。
  (三)被告行為後刑法於九十五年七月一日修正施行，其中刑法第
    二十八條已有修正，針對「正犯」意義，修正後重新定義為
    共同「實行」犯罪，而修正前同條定義，則為共同「實施」
    犯罪。修正前後，就正犯定義，依刑法修正立法理由，修正
    前所指「實施」概念，涵蓋「陰謀、預備、著手、實行。修
    正後正犯定義，則僅限於「實行」而已。本件被告與乙○○
    間就上揭竊盜犯行，具有犯意聯絡及行為分擔，且已達「實
    行」之階段，是無論依修正前後之刑法第二十八條均構成共
    同正犯，不生新舊法比較之問題，而無刑法第二條第一項之
    適用，揆諸上開說明，應依修正後刑法第二十八條論以共同
    正犯。
  (四)被告行為時之易科罰金折算標準，依九十五年七月一日修正
    公布施行前之刑法第四十一條第一項前段規定：「犯最重本
    刑為五年以下有期徒刑以下之刑之罪，而受六個月以下有期
    徒刑或拘役之宣告，因身體、教育、職業、家庭之關係或其
    他正當事由，執行顯有困難者，得以一元以上三元以下折算
    一日，易科罰金。」及修正前罰金罰鍰提高標準條例第二條
    前段（現已刪除）規定，就其原定數額提高為一百倍折算一
    日，應以銀元三百元折算一日，經折算為新臺幣後，應以新
    臺幣九百元折算為一日。惟九十五年七月一日修正公布施行
    之刑法第四十一條第一項前段則規定：「犯最重本刑為五年
    以下有期徒刑以下之刑之罪，而受六個月以下有期徒刑或拘
    役之宣告者，得以新臺幣一千元、二千元或三千元折算一日
    ，易科罰金。」比較修正前後之易科罰金折算標準，以九十
    五年七月一日修正公布施行前之規定，較有利於被告，依刑
    法第二條第一項前段規定，應適用修正前刑法第四十一條第
    一項前段規定及修正前罰金罰鍰提高標準條例第二條，定其
    折算標準。
四、爰審酌被告國小肄業之智識程度，前有違反動產擔保交易法
    、竊盜、詐欺、侵占之素行，僅因友人機車故障欠缺經費修
    理而提議與友人共同徒手行竊之犯罪動機及犯罪手段，並衡
    酌渠等所竊得之財物價值、被害人所受損害程度，以及被告
    犯罪後於偵查中及本院審理前階段均矢口否認犯行，飾詞卸
    責，迄本院審理後階段始改口坦承犯行之態度等一切情狀，
    量處如主文所示之刑，以資懲儆。又被告上開竊盜犯行之犯
    罪時間，在九十六年四月二十四日以前，雖經通緝但無不得
    減刑之例外情形（最高法院八十一年台非字第十二號判例、
    九十七年度台上字第二五九號、第一一七號判決參照），合
    於中華民國九十六年罪犯減刑條例第二條第一項第三款之規
    定，爰依上開條例減其宣告刑二分之一後如主文所示之刑，
    並諭知易科罰金之折算標準。
五、另案共犯乙○○與被告於上開時、地共同竊取上開機車等情
    ，業如上述，且另案共犯乙○○於九十七年五月十六日以證
    人身分接受本院訊問時，於上開與本件案情有重要關係之事
    項，於供前具結後為虛偽之陳述（見本院卷第182頁至第186
    頁），是其涉嫌共同竊盜及偽證罪嫌部分均應由檢察官依法
    偵辦，附此敘明。
據上論斷，應依刑事訴訟法第二百九十九條第一項前段，刑法第
二條第一項前段、第二十八條、第三百二十條第一項、第四十一
條第一項前段（修正前），刑法施行法第一條之一第一項、第二
項前段，罰金罰鍰提高標準條例第二條（修正前），中華民國九
十六年罪犯減刑條例第二條第一項第三款、第七條、第九條，判
決如主文。
本案經檢察官邱美英到庭執行職務。
中    華    民    國    97    年     9   月     24    日
                  刑事第五庭  法  官  曾宏揚
上列正本證明與原本無異。
如不服本判決，應於判決送達後十日內向本院提出上訴狀，上訴
書狀依法應敘述具體理由，如未敘述具體理由者，應於上訴期間
屆滿後二十日內補提理由書於本院（均應附繕本）。告訴人或被
害人如對於本判決不服者，應具備理由請求檢察官上訴，其上訴
期間之計算係以檢察官收受判決正本之日期為準。
中    華    民    國    97    年    9     月    24    日
                              書記官  陳慶昀
附錄論罪科刑法條：
中華民國刑法第320條
（普通竊盜罪、竊佔罪）
意圖為自己或第三人不法之所有，而竊取他人之動產者，為竊盜
罪，處 5 年以下有期徒刑、拘役或 5 百元以下罰金。
意圖為自己或第三人不法之利益，而竊佔他人之不動產者，依前
項之規定處斷。
前二項之未遂犯罰之。


司法院資訊處製作；財團法人民間司法改革基金會備份。
